臺灣高等法院刑事裁定
111年度聲再字第491號
再審聲請人
即受判決人  林金祥



上列再審聲請人即受判決人因妨害自由案件，對於本院111年度
上易字第496號，中華民國111年6月8日第二審確定判決（第一審
案號：臺灣士林地方法院110年度易字第307號，起訴案號：臺灣
士林地方檢察署110年度偵字第5587號），聲請再審，本院裁定
如下：
    主  文
再審之聲請駁回。 
    理  由
一、聲請意旨略稱：高院訊問庭時有錄音檔存證，聲請人即被告
    林金祥之本票被吳冠廷所侵占、被騙，如今全數未歸還，法
    官叫被告去提告民事，侵占、詐騙是刑事案件，明明是想把
    被告打發走。如被告有罪，吳冠廷詐騙被告本票也要有罪，
    若法院判決公平，兩人併要同時有罪。針對錄音檔當時被告
    對侵占有意見，錄音檔有存檔，卻被法院不採信，此案與本
    票、妨害自由相關聯。被告與吳冠廷有立下合約協議書，目
    前法院檔案有資料，請法院深入調查，吳冠廷是討債集團成
    員，此案要有罪，兩人都有罪，這樣法律才公平云云。　　
二、程序方面：
　㈠本件再審聲請人即受判決人林金祥提出再審聲請狀，其上雖
    記載「111年度聲再字第444號異議狀」，惟本院111年度聲
    再字第444號裁定承辦股為探究其真意為何，經電話詢問聲
    請人後，本件再審聲請人林金祥稱：「我是要針對111上易
    字第496號妨害自由案件再提起再審。」等語，有本院公務
    電話查詢紀錄表在卷可稽（見本院卷）；且觀之該狀記載之
    內容，全係關於本院111年度上易字第496號判決就被告恐嚇
    危害安全犯行(判處受刑人拘役30日)之相關內容，再審聲請
    人主張錄音檔有被告與告訴人吳冠廷爭論本票內容作為存證
    。是聲請人提出本件再審聲請狀雖未記載聲請再審之原確定
    判決案號，但觀其內容及其回覆本院之詢問應係就本院111
    年度上易字第496判決聲請再審，先予敘明。
　㈡聲請人對本院111年度上易字第496號確定判決聲請再審，雖
    未附具原判決之繕本，惟審酌刑事訴訟法第429條之立法目
    的，係為確定聲請再審之案件及其範圍，為確保憲法第8條
    所保障之正當法律程序及聲請人再審訴訟權利之行使，本院
    爰依職權調取原確定判決之電腦列印本，不再無益贅命聲請
    人補正，併予說明(最高法院109年度台抗字第1313號裁定意
    旨參照)。　
三、按再審之聲請，經法院認無再審理由，而以裁定駁回者，不
    得更以同一原因聲請再審，刑事訴訟法第434條第3項定有明
    文。而所謂同一原因，係指同一事實之原因而言；是否為同
    一事實之原因，應就重行聲請再審之事由暨其提出之證據方
    法，與已經實體上裁定駁回之先前聲請，是否完全相同，予
    以判斷，若前後二次聲請再審原因事實以及其所提出之證據
    方法相一致者，即屬同一事實之原因，自不許其更以同一原
    因聲請再審（最高法院103年度台抗字第197號、102年度台
    抗字第758號裁定意旨參照）。
四、經查：
　㈠再審聲請人前曾以「告訴人吳冠廷並未登記成立公司，聲請
    人林金祥不可能燒他的公司，聲請人並未恐嚇告訴人。本案
    起源於聲請人委託告訴人討債，相關本票共計新臺幣（下同
    ）6萬7,000元，2人間之債權協議書並未記載車馬費，告訴
    人卻要求聲請人支付3,000元車馬費始願意返還本票，聲請
    人才是被害人。另聲請人與告訴人於民國108年7月間在臺北
    市○○區○○路0段000號港墘派出所門口對話之錄音檔，有被剪
    接過，是經過變造的。」為由，聲請再審，經本院以其再審
    聲請無理由，裁定駁回在案，有本院111年度聲再字第352號
    裁定在卷可憑（見本院卷）；再審聲請人再執同一事實原因
    及證據方法聲請再審，經本院以其以同一原因聲請再審，違
    背法定程式，且無從補正，其再審不合法，裁定駁回在案，
    有本院111年度聲再字第444號裁定在卷可憑（見本院卷）。
    是再審聲請人復執同一事實原因及證據方法聲請本件再審，
    顯有未合。揆諸上開說明，本件再審聲請人聲請再審之程序
    違背規定，不合法律上之程式，應予駁回。
  ㈡按刑事訴訟法第429條之2前段規定，聲請再審之案件，除顯
    無必要者外，應通知聲請人及其代理人到場，並聽取檢察官
    及受判決人之意見。其立法意旨係為釐清聲請再審是否合法
    及有無理由，故除顯無必要者外，如依聲請意旨，從形式上
    觀察，聲請顯有理由而應裁定開始再審；或顯無理由而應予
    駁回，例如提出之事實、證據，一望即知係在原確定判決審
    判中已提出之證據，經法院審酌後捨棄不採，而不具備新規
    性之實質要件，並無疑義者；或顯屬程序上不合法且無可補
    正，例如聲請已逾法定期間、非屬有權聲請再審之人、對尚
    未確定之判決為聲請、以撤回或法院認為無再審理由裁定駁
    回再審聲請之同一原因事實聲請再審等，其程序違背規定已
    明，而無需再予釐清，且無從命補正，當然無庸依上開規定
    通知到場聽取意見之必要，庶免徒然浪費有限之司法資源（
    最高法院109年度台抗字第263號裁定意旨參照）。基此，本
    件再審聲請既有上述程序違背規定之處，而無從補正，已如
    前述，本院認無通知聲請人到場聽取意見之必要，附此敘明
    。　　
據上論斷，應依刑事訴訟法第433條前段，裁定如主文。
中　　華　　民　　國　　111 　年　　9 　　月　　26　　日
                  刑事第十七庭  審判長法　官  鄭水銓
                                      法　官  姜麗君
                                      法　官  黃雅芬
以上正本證明與原本無異。
不得抗告。
                                      書記官  鄭雅云
中　　華　　民　　國　　111 　年　　9 　　月　　27　　日